最高法院刑事判決
                                   111年度台上字第4904號
上  訴  人  周海玉                     


上列上訴人因違反洗錢防制法案件，不服臺灣高等法院中華民國
111年7月28日第二審判決（111年度上訴字第1398號，起訴案號
：臺灣新北地方檢察署110年度偵字第32963號），提起上訴，本
院判決如下：
    主  文
上訴駁回。
    理  由
一、按刑事訴訟法第377條規定，上訴於第三審法院，非以判決
    違背法令為理由，不得為之。是提起第三審上訴，應以原判
    決違背法令為理由，係屬法定要件，且必須依據卷內訴訟資
    料為具體之指摘，並足據以辨認原判決已具備違背法令之形
    式者，始屬相當。本件原審綜合全案證據資料，本於事實審
    法院之推理作用，認定上訴人周海玉有如其事實欄所載，詐
    欺取財及洗錢犯行（所涉參與犯罪組織罪部分經第一審判決
    不另為無罪之諭知確定），因而維持第一審依想像競合之例
    ，從一重論處上訴人犯洗錢防制法第14條第1項之一般洗錢
    罪，量處有期徒刑2月，併科罰金新臺幣（下同）1萬元，並
    諭知罰金如易服勞役之折算標準，而駁回上訴人於第二審之
    上訴。已詳述其憑以認定之證據及理由，核其所為之論斷，
    俱有卷存證據資料可資覆按，從形式上觀察，原判決尚無足
    以影響其判決結果之違背法令情形存在。
二、上訴意旨略以；伊因淺薄無知，受詐欺集團利用，依其指示
    將款項匯入指定帳戶，並無實際上之詐欺行為，對領取之款
    項亦無管領權，且未因此獲得分文利益，並無原判決所載，
    每匯款1次，可獲5000元報酬之事。原判決亦認定，伊受詐
    欺集團訛詐200多萬元等情，自不可能是詐欺集團成員。且
    依法務部統計及媒體報導可知，與伊有類似情節之被害人甚
    多，亦有受無罪判決者，各項證據均足證明伊應受無罪判決
    等語。
三、按證據之取捨與事實之認定，均為事實審法院之職權，若其
    取捨判斷與認定，並不違背經驗及論理法則，即不容任意指
    為違法，而執為適法之第三審上訴理由。原判決依憑上訴人
    之部分供述、被害人李宥靜、證人黃婉婷、裴氏絨之證述、
    相關金融交易紀錄及通訊軟體對話紀錄、提領款項監視器畫
    面擷圖、購買加密貨幣收據等證據資料，綜合判斷後，認定
    上訴人明知於通訊軟體LINE暱稱為「Robin」之不詳姓名成
    年男子為不法詐欺份子，仍依其指示提供帳戶，並代為提領
    現金兌換為比特幣後轉存指定之比特幣位址，每次可從中獲
    取5000元之高額報酬，竟與「Robin」共同基於詐欺取財及
    洗錢之犯意聯絡，由上訴人透過友人黃婉婷，取得友人裴氏
    絨(該2人均不知情，經檢察官為不起訴處分）之郵局帳戶（
    帳號詳卷）後，將存摺封面傳送予「Robin」。民國110年4
    月16日，上訴人依「Robin」指示，收受裴氏絨所提領被害
    人匯入斐氏絨郵局帳戶之詐欺款項後，除扣5000元報酬，餘
    款則兌換為比特幣存入指定帳戶，將犯罪所得以虛擬貨幣型
    態轉移，藉製造金流之斷點，使偵查機關難以追查勾稽帳戶
    金流及贓款來源之詐欺取財及洗錢犯行。並說明：上訴人已
    供承其於109年12月2日前往警局報案時，已發現遭「Robin
    」詐騙，陸續於109年8月至12月多次匯款、轉帳予「Robin
    」，已知該人為不法詐欺份子。2人對話紀錄顯示，上訴人
    一再表示會完成工作（任務）等語，其工作內容僅係提供友
    人帳戶並將友人提領之現金兌換成虛擬貨幣後轉帳，卻可獲
    得1次5000元之報酬，與其付出之時間、勞力顯不相當。佐
    以上訴人自承其除提供本案裴氏絨郵局帳戶外，尚有提供自
    己及12個他人銀行帳戶供「Robin」使用，其本人帳戶早已
    遭列為警示帳戶等語，並有卷附上訴人自身帳戶於ll0年3月
    遭警示後，與對方之對話紀錄、對方屢次傳送諸多他人名義
    匯款之國內匯款單照片之紀錄等證據資料可佐，凡此均可證
    明上訴人已知其所提供之帳戶經使用為人頭帳戶，其受指示
    兌換轉存之款項均為不法詐欺他人犯罪所得，仍為獲取每次
    5000元之高額報酬，依「Robin」指示為洗錢犯行，2人間就
    本案犯行有犯意聯絡、行為分擔。上訴人雖指媒體報導類似
    情節有判處無罪之案例，惟個案情節不同，尚難比附援引。
    已就上訴人所辯何以均不足以採信，依據卷內資料詳加指駁
    、論述其取捨之理由綦詳（見原判決第4至6頁）。核其所為
    論斷，尚與經驗法則及論理法則無違。上訴意旨並未依據卷
    內資料具體指摘原判決究有如何違背法令之情形，徒就原審
    採證認事職權之適法行使，為單純事實之爭執，顯不足據以
    辨認原判決已具備違背法令之形式。揆之首揭說明，其對於
    原判決關於洗錢罪部分之上訴為違背法律上之程式，應予駁
    回。
四、上訴人所犯一般洗錢罪名，另想像競合犯刑法第339條第1項
    之詐欺取財罪部分，均經第一、二審為有罪之論斷，核屬刑
    事訴訟法第376條第1項第4款所列不得上訴於第三審法院之
    罪。而上訴人所犯一般洗錢重罪部分之上訴既不合法律上程
    式，無從為實體上審判，應予駁回，則其所犯與上開重罪具
    有想像競合犯關係之詐欺取財輕罪部分，自亦無從適用審判
    不可分原則，併為實體上審判，亦應從程序上予以駁回。
據上論結，應依刑事訴訟法第395條前段，判決如主文。
中　　華　　民　　國　　111 　年　　12　　月　　8 　　日
                  刑事第四庭審判長法　官  林立華
                                  法　官  謝靜恒
                                  法　官  林瑞斌
                                  法　官  李麗珠
                                  法　官  王敏慧　
本件正本證明與原本無異
                                  書記官  陳廷彥
中　　華　　民　　國　　111 　年　　12　　月　　12　　日